臺灣屏東地方法院刑事判決　　　　　　　 96年度訴字第715號
公　訴　人　臺灣屏東地方法院檢察署檢察官
被　　　告　乙○○
　　　　　　甲○○
上列被告因違反森林法案件，經檢察官提起公訴（96年度偵字第
1384號），本院裁定改依簡式審判程序審理，判決如下：
    主  文
乙○○竊取森林主產物，為搬運贓物，使用車輛，處有期徒刑捌
月，併科罰金新臺幣壹佰零貳萬元，罰金如易服勞役，以罰金總
額與壹年之日數比例折算，減為有期徒刑肆月，併科罰金新臺幣
伍拾壹萬元，有期徒刑如易科罰金，以新臺幣壹仟元折算壹日，
罰金如易服勞役，以罰金總額與壹年之日數比例折算。扣案之鋤
頭壹把、鋸子壹支及剪刀壹支均沒收。
甲○○共同搬運贓物，處有期徒刑肆月，減為有期徒刑貳月，如
易科罰金，以新臺幣壹仟元折算壹日。
    事  實
一、乙○○意圖為自己之不法所有，於民國96年2 月14日晚間7
    時許起，進入黃紅嬌所有坐落屏東縣獅子鄉○○○段450 地
    號土地內之山坡地保育區內林地處，持其所有之鋤頭1 把、
    鋸子1 支及剪刀1 支等工具，竊取黃紅嬌所有之原生長於該
    林地內之七里香1 株，價值經查定為新臺幣（下同）51萬元
    ，得手後，除先於同日晚間11時許，以向其親友借用之自用
    小貨車，將該株七里香樹載運至該鄉○路村○區○○○道路
    橋邊外，復於同年月15日晚間7 時，再託請侯裕偉駕駛車牌
    號碼K2─7245號自用小貨車將該株七里香搬運至屏東縣屏東
    市區內，伺機找尋買主。而侯裕偉明知乙○○託請其搬運之
    前開七里香樹，為來路不明之贓物，仍基於共同搬運贓物之
    犯意聯絡，於同日晚間8 時許，駕駛前揭小貨車至前開七里
    香樹暫放處，並由甲○○負責操控油壓上下尾門，先倒車將
    油壓尾門移至該株七里香樹根處，然後用油壓尾門抬起樹根
    ，乙○○扶者七里香樹枝部分，最後利用油壓尾門將七里香
    推至車內，預計共同將該株七里香搬運至乙○○指定之地點
    放置。嗣同日晚間10時20分許，乙○○、侯裕偉2 人駕駛前
    揭小貨車途經屏東縣枋山鄉省台一線楓港段與舊莊路口時，
    因警認為乙○○、甲○○行跡可疑，經警上前盤查後當場查
    獲，並當場扣乙○○所有之鋤頭1 把、鋸子1 支、剪刀1 支
    ，及侯裕偉駕駛前揭小貨車1 輛。
二、案經屏東縣警察局枋寮分局報請臺灣屏東地方法院檢察署檢
    察官偵查起訴。
    理  由
一、本件被告乙○○、甲○○犯係死刑、無期徒刑、最輕本刑為
    3 年以上有期徒刑以外之罪，其於本院準備程序中就前揭被
    訴事實為有罪之陳述，經受命法官告知簡式審判程序之旨，
    並聽取其與公訴人之意見後，本院認無不得或不宜改依簡式
    審判程序進行之處，爰依刑事訴訟法第273 條之1 第1 項、
    第284 條之1 ，本院合議庭裁定由受命法官獨任依簡式審判
    程序審理；又簡式審判程序之證據調查，依刑事訴訟法第27
    3 條之2 規定，不受同法第159 條第1 項審判外陳述排除之
    限制，再被告對於卷內之各項證據，亦不爭執證據能力，故
    卷內所列之各項證據，自得作為證據，合先敘明。
二、上揭事實，業據被告乙○○、甲○○於警訊、偵查及本院審
    理時坦承不諱，核與證人東光良、石成豹、朱彥政於偵查中
    證述及被害人黃紅嬌、高傑黎於警詢中陳述之情節相符，復
    有扣押物品清單、扣押筆錄、車籍資料查詢單、責付保管單
    、土地所有權狀、查詢資料、地籍圖各1 份及現場照片、七
    里香照片、採證照片共23張附卷可憑。另有本院依職權查詢
    之屏東縣警察局枋寮分局96年9 月18日枋警偵字第09600113
    24號函之現場勘驗記錄表（內有山價核定資料）1 份在卷可
    稽，此外復有上開扣案工具可資參佐。綜上所述，本件事證
    明確，被告犯行應足認定。
三、按森林係指林地及其群生竹、木之總稱，而所謂森林主產物
    ，依國有林林產物處分規則第3 條第1 款之規定，係指生立
    、枯損、倒伏之竹木及餘留之根株、殘材而言。是核被告乙
    ○○係犯森林法第52條第1 項第6 款之竊取森林主產物，為
    搬運贓物，使用車輛罪；被告甲○○係犯刑法第349 條第2
    項搬運森林主產物贓物罪。被告甲○○就上揭使用車輛搬運
    七里香1 株之行為，與被告乙○○有犯意聯絡及行為分擔，
    為共同正犯。又被告乙○○竊取森林主產物所用之鋤頭1 把
    、鋸子1 支、剪刀1 均為金屬製品，質地堅硬，是衡情於客
    觀上具有危險性，以之攻擊於人，均足以為殺害或傷害人之
    生命、身體之器械，堪認為兇器，雖亦構成於森林法50條之
    竊取森林主產物罪，本應依刑法第321 條第1 項第3 款攜帶
    兇器竊盜罪論處。惟森林法第52條第1 項第6 款之規定為同
    法第50條之特別規定，亦即應優先適用森林法第52條第1 項
    第6 款規定論罪，不再論以森林法第50條、刑法第321 條第
    1 項第3 款之罪，併予敘明。
四、爰審酌被告乙○○為62年4 月4 日出生，教育程度為國中畢
    業；被告甲○○為67年9 月2 日出生，教育程度為國中畢業
    ，此有警詢資料1 份在卷可稽。被告乙○○貪圖小利，未經
    他人同意，任意竊取私有林地之林木搬運變賣，係漠視森林
    資源，心態可議，且其所竊取之七里香樹木為珍貴之國寶級
    森林主產物，竟為牟取不法利益，予以竊取，危害自然生態
    及森林資源，減損森林涵養水源、孕育萬物功能，所生危害
    非輕；被告甲○○協助搬運贓物，涉案情節較輕，惟兼衡被
    告乙○○竊取之樹木數量及價值，且被告2 人於犯罪後均坦
    承犯行、態度尚佳，犯罪手段及被害人所受損害等一切情狀
    ，分別量處如主文所示之刑。被告乙○○部分，併依森林法
    第52條規定，處以所竊取森林主產物山價51萬元之2 倍，即
    102 萬元罰金。又扣案之鋤頭1 把、鋸子1 支及剪刀1 支，
    為被告乙○○所有之物，且供犯罪所用，應依刑法第38條第
    1 項第2 款宣告沒收。
五、按中華民國96年罪犯減刑條例業經總統於96年7 月4 日公布
    ，自同年7 月16日施行，本件被告乙○○所犯之竊取森林主
    產物，為搬運贓物，使用車輛罪、被告甲○○所犯共同搬運
    贓物罪，其等犯罪時間均在96年4 月24日以前，經核均無該
    條例第3 條所列不予減刑之情形（被告乙○○所犯雖屬該條
    例第3 條第1 項第14款之罪，然該罪之本院宣告刑未逾有期
    徒刑1 年6 月），應依中華民國96年罪犯減刑條例第2 條第
    1 項第3 款規定，各減其宣告刑之刑期及罰金2 分之1 ，並
    分別審酌其等年齡、職業、收入、社會地位等節，分別諭知
    易科罰金及易服勞役之折算標準均為以1,000 元折算1 日，
    以資儆懲。又被告乙○○部分併科罰金雖減為51萬元，惟如
    易服勞役折算後亦已逾1 年之日數，故仍依刑法第42條第5
    項規定，諭知易服勞役以罰金總額與1 年之日數比例折算。
六、據上論斷，應依刑事訴訟法第273 條之1 第1 項、第299 條
    第1 項前段，森林法第52條第1 項第6 款、第50條，刑法第
    11條、第28條、第349 條第2 項、第41條第1 項前段、第42
    條第5 項、第38條第1 項第2 款，刑法施行法第1 條之1 ，
    中華民國96年罪犯減刑條例第2 條第1 項第3 款、第7 條、
    第9 條，判決如主文。
本案經檢察官劉昀到庭執行職務。
中　　華　　民　　國　　96　　年　　10　　月　　31　　日
                  刑事第一庭  法  官  許蓓雯
以上正本證明與原本無異。
如不服本判決應於收受本判決送達後十日內向本院提出上訴書狀
，其未敘述上訴理由者，並得於提起上訴後十日內向本院補提理
由書狀（均須按他造當事人之人數附繕本）「切勿逕送上級法院
」
中　　華　　民　　國　　96　　年　　11　　月　　6 　　日
                                書記官  蘇雅慧
本案論罪科刑法條：
森林法第52條
竊取森林主、副產物而有左列情形之一者，處六月以上五年以下
有期徒刑，併科贓額二倍以上五倍以下罰金：
一  於保安林犯之者。
二  依機關之委託或其他契約，有保護森林義務之人犯之者。
三  於行使林產採取權時犯之者。
四  結夥二人以上或僱使他人犯之者。
五  以贓物為原料，製造木炭、松節油、其他物品或培植菇類者。
六  為搬運贓物，使用牲口、船舶、車輛，或有搬運造材之設備者
    。
七  掘採、毀壞、燒燬或隱蔽根株，以圖罪跡之湮滅者。八以贓
    物燃料，使用於礦物之採取，精製石灰、磚瓦或其他物品之製
    造者。
前項未遂犯罰之。
第一項第五款所製物品，以贓物論，沒收之。
森林法第50條
竊取森林主、副產物，收受、搬運、寄藏、收買贓物或為牙保者
，依刑法規定處斷。
刑法第349條
收受贓物者，處三年以下有期徒刑、拘役或五百元以下罰金。
搬運、寄藏、故買贓物或為牙保者，處五年以下有期徒刑、拘役
或科或併科一千元以下罰金。
因贓物變得之財物，以贓物論。
